【裁判字號】    95,上訴,1588
【裁判日期】    951025
【裁判案由】    違反槍砲彈藥刀械管制條例
【裁判全文】
臺灣高等法院高雄分院刑事判決        95年度上訴字第1588號
上  訴  人
即  被  告  甲○○
選任辯護人  吳豐賓律師
上列上訴人因違反槍砲彈藥刀械管制條例案件，不服臺灣高雄地
方法院95年度訴字第1865號中華民國95年7 月31日第一審判決（
起訴案號：臺灣高雄地方法院檢察署95年度偵字第4698號），提
起上訴，本院判決如下：
    主  文
原判決撤銷。
甲○○未經許可，寄藏可發射子彈具有殺傷力之改造手槍，處有
期徒刑參年肆月，併科罰金新臺幣拾萬元，罰金如易服勞役，以
新臺幣貳仟元折算壹日。扣案之仿BERETTA 廠84型改造手槍壹枝
（含彈匣壹個，管制編號為0000000000號）及改造子彈陸顆均沒
收。
    事  實
一、甲○○明知具有殺傷力之改造手槍、改造子彈均為槍砲彈藥
    刀械管制條例所列管之違禁物，未經主管機關之許可不得任
    意寄藏、持有，竟於民國94年10月間某日，在其位於高雄市
    三民區○○街327 號5 樓之1 住處樓下，姓名年籍不詳綽號
    「鼻屎」之成年男子處，將具有殺傷力之仿BERETTA 廠84型
    半自動手槍製造之槍枝換裝土造金屬槍管而成之改造手槍1
    枝（含彈匣1 個，扣案槍枝管制編號為0000000000號）及玩
    具金屬彈殼加裝直徑約9mm 之金屬彈頭改造而成之改造子彈
    10顆，放置盒內裝於袋中，交付予甲○○，言明2 、3 星期
    後取回，嗣後「鼻屎」遲未取回上開袋子，甲○○於94年12
    月底某日即打開上開袋子及盒子，見其內有上開改造槍彈，
    仍基於受寄藏之犯意，將之藏放在上址住處之電視下，而未
    經許可，寄藏上開改造手槍及子彈；嗣於95年2 月4 日22時
    許，甲○○攜帶上開改造槍枝、子彈，並駕駛車號E7-5445
    號自用小客車搭載女友廖佩佩（另為不起訴處分）出遊，途
    經高雄縣燕巢鄉○○○○路73號道路旁，由甲○○隨手取出
    上開改造手槍、子彈，對空試射擊發1 顆子彈（已滅失），
    未久於翌日（5 日）0 時50分許，在前開試射地點前方1 公
    里處，為警攔車盤查，於上開車內右前座腳踏墊下扣得上開
    改造手槍1 支（含彈匣1 個）及改造子彈9 顆（鑑驗時已試
    射3 顆，剩6 顆）。
二、案經高雄縣政府警察局岡山分局移送台灣高雄地方法院檢察
    署檢察官偵查起訴。
    理  由
壹、證據能力部分：
    按被告以外之人於審判外之陳述，雖不符刑事訴訟法第159
    條之1 至第159 條之4 規定，而經當事人於審判程序同意作
    為證據，法院審酌該言詞陳述或書面陳述作成時之情況，認
    為適當者，亦得為證據；當事人、代理人或辯護人於法院調
    查證據時，知有同法第159 條第1 項不得為證據之情形，而
    未於言詞辯論終結前聲明異議者，視為有前項之同意，同法
    第159 條之5 亦已明揭其旨。證人廖佩佩於警詢之陳述及內
    政部警政署刑事警察局95年3 月10日刑鑑字第0950022426號
    槍彈鑑定書，雖均係被告以外之人於審判外所為之言詞及書
    面陳述，係為傳聞證據，然檢察官、被告及辯護人於本院言
    詞辯論終結前均未聲明異議，且本院審酌證人廖佩佩於警詢
    所為陳述作成時之情況，及上開書面陳述其作成時之情況，
    均無何不適當之情形，是依上開規定均得作為證據，合先敘
    明。
貳、實體部分：
一、上開犯罪事實，業據上訴人即被告甲○○（下稱被告）於警
    訊、偵查、原審及本院審理時均坦承不諱，核與證人廖佩佩
    於警詢時所述之情節相符，復有上開改造手槍1 支及改造子
    彈6 顆扣案可資佐證，且上開槍彈經送鑑驗結果，該槍枝係
    由仿BERETTA 廠84型半自動手槍製造之槍枝換裝土造金屬槍
    管而成之改造手槍，機械性能良好，可供擊發適用子彈使用
    ，認具殺傷力；而9 顆子彈，認均係玩具金屬彈殼加裝直徑
    約9mm 之金屬彈頭改造而成之改造子彈，均可擊發，認具殺
    傷力，有內政部警政署刑事警察局95年3 月10日刑鑑字第09
    50022426號槍彈鑑定書1 份在卷可查（見偵卷第11至13頁）
    ，足徵被告之自白與事實相符。罪證明確，被告上開犯行堪
    以認定。
二、核被告所為，係犯槍砲彈藥刀械管制條例第8 條第4 項之未
    經許可寄藏第4 條第1 項第1 款所稱其他可發射子彈具有殺
    傷力之槍枝罪及槍砲彈藥刀械管制條例第12條第4 項之未經
    許可寄藏子彈罪。又彈匣部分雖為手槍之主要組成零件，惟
    在本件係扣案手槍之一部分，自毋庸就彈匣部分另行論罪論
    罪科刑。又被告以一寄藏行為同時寄藏具殺傷力改造手槍及
    子彈而觸犯上開二罪，為一行為觸犯二罪名之想像競合犯，
    應依刑法第55條之規定，從一重論以槍砲彈藥刀械管制條例
    第8 條第4 項之未經許可寄藏其他可發射子彈具有殺傷力之
    改造手槍罪。另單純之持有固不包括寄藏，但寄藏之受人委
    託代為保管，其保管之本身所為之持有，既係寄藏之當然結
    果，法律上自宜僅就寄藏之行為包括評價，不應另就持有予
    以論罪。
三、原審論處被告罪刑，固非無見；惟查：被告所寄藏之改造子
    彈應為10顆，其中1 顆經被告試射擊發已滅失而未扣案，原
    審犯罪事實欄認被告寄藏9 顆改造子彈，尚有未合。被告上
    訴意旨認原審量刑過重，應依刑法第59條之規定減輕其刑，
    並予以宣告緩刑，指摘原判決不當，為無理由；惟原判決既
    有上開可議之處，自應由本院撤銷改判。審酌被告未經許可
    擅自寄藏改造手槍、子彈，復基於好奇持至公共場所試射擊
    發，對於他人安全及社會治安危害甚鉅，實有非是，惟念其
    犯後坦承犯行等一切情狀，量處如主文所示之刑，併科如主
    文所示之罰金，並就科處罰金部分，併諭知罰金易服勞役之
    折算標準。又被告雖有正當工作，家境輕清寒，母親體弱多
    病等情，惟其已成年，當知槍彈之殺傷力頗巨，竟仍寄藏上
    開槍彈且持以試射擊發，對他人安全及社會治安均造成危害
    ，難認有何顯可憫恕，而認科以最低度刑仍嫌過重應予減刑
    之情事，附此敘明。另按行為後法律有變更者，適用行為時
    之法律，但行為後之法律有利於行為人者，適用最有利於行
    為人之法律，刑法第2 條第1 項定有明文。本件被告行為時
    之刑法第42條第2 項前段原規定：「易服勞役以1 元以上3
    元以下，折算1 日」，且依罰金罰鍰提高標準條例第2 條規
    定就其原定數額提高為100 倍折算1 日，亦即被告行為時之
    易服勞役折算標準，應以銀元100 元以上300 元以下折算1
    日，經折算為新臺幣後，應以新臺幣300 元以上900 元以下
    折算為1 日，嗣後95年7 月1 日修正施行之刑法第42條第3
    項前段則規定：「易服勞役以新臺幣1 千元、2 千元或3 千
    元折算1 日」，比較修正前後之易服勞役折算標準，以修正
    後之規定較有利於被告，是應依刑法第2 條第1 項但書規定
    適用修正後之新法，併此敘明。又上開扣案之改造手槍1 支
    （含彈匣1 個，槍枝管制編號：0000000000號）及改造子彈
    6 顆（原扣案9 顆，鑑驗時已試射3 顆，剩6 顆），均係違
    禁物，不問屬於犯人與否，均應依刑法第38條第1 項第1 款
    之規定宣告沒收。至送鑑驗時試射之3 顆改造子彈，均已無
    殺傷力，而不具子彈之特性，非違禁物，爰均不另為沒收之
    諭知。
據上論結，應依刑事訴訟法第369 條第1 項前段、第364 條、第
299 條第1 項前段，槍砲彈藥刀械管制條例第8 條第4 項、第12
條第4 項，刑法第2 條第1 項但書、第11條前段、第55條、（修
正後）第42條第3 項前段、第38條第1 項第1 款，判決如主文。
本案經檢察官陳新慶到庭執行職務。
中    華    民    國    95    年    10    月    25    日
            刑事第五庭  審判長法  官  曾永宗
                              法  官  王伯文
                              法  官  陳  箐
以上正本證明與原本無異。
如不服本判決應於收受本判決後10日內向本院提出上訴書狀，其
未敘述上訴理由者，並得於提起上訴後10日內向本院補提理由書
狀（均須按他造當事人之人數附繕本）「切勿逕送上級法院」。
中    華    民    國    95    年    10    月    25    日
                              書記官  魏文常
附錄本件判決論罪科刑法條：
槍砲彈藥刀械管制條例第8 條
未經許可，製造、販賣或運輸鋼筆槍、瓦斯槍、麻醉槍、獵槍、
空氣槍或第4 條第1 項第1 款所定其他可發射金屬或子彈具有殺
傷力之各式槍砲者，處無期徒刑或5 年以上有期徒刑，併科新臺
幣1 千萬元以下罰金。
未經許可，轉讓、出租或出借前項所列槍枝者，處5 年以上有期
徒刑，併科新臺幣1 千萬元以下罰金。
意圖供自己或他人犯罪之用，而犯前二項之罪者，處無期徒刑或
7 年以上有期徒刑，併科新臺幣1 千萬元以下罰金。
未經許可，持有、寄藏或意圖販賣而陳列第1 項所列槍枝者，處
3 年以上10年以下有期徒刑，併科新臺幣700 萬元以下罰金。
第 1 項至第 3 項之未遂犯罰之。
槍砲彈藥刀械管制條例第12條
未經許可，製造、販賣或運輸子彈者，處1 年以上7 年以下有期
徒刑，併科新台幣500 萬元以下罰金。
未經許可，轉讓、出租或出借子彈者，處6 月以上5 年以下有期
徒刑，併科新台幣300 萬元以下罰金。
意圖供自己或他人犯罪之用，而犯前二項之罪者，處3 年以上10
年以下有期徒刑，併科新台幣700 萬元以下罰金。
未經許可，持有、寄藏或意圖販賣而陳列子彈者，處5 年以下有
期徒刑，併科新台幣300 萬元以下罰金。
第1 項至第3 項之未遂犯罰之。


司法院資訊處製作；財團法人民間司法改革基金會備份。
